【裁判字號】    96,再易,188
【裁判日期】    970527
【裁判案由】    損害賠償
【裁判全文】
臺灣高等法院民事判決                 96年度再易字第188號
再 審 原告  乙○○
            丁○○
訴訟代理人  甲○○
再 審 被告  國防部空軍司令部
法定代理人  丙○○
訴訟代理人  徐克銘律師
            洪大植律師
上列當事人間損害賠償事件，再審原告對於中華民國96年11月7
日本院95年度重上字第3號確定判決提起再審，本院於97年5月13
日言詞辯論終結，判決如下：
    主  文
再審之訴駁回。
再審訴訟費用由再審原告負擔。
    事實及理由
一、再審原告主張：再審被告明知台北市○○街330巷1弄2號、3
    弄1號3樓之房屋（下稱系爭房屋）分別為再審原告乙○○、
    丁○○之私人財產，卻未依法申請強制執行，依法律程序為
    之。又關於再審原告乙○○就再審被告違法拆除系爭房屋，
    受有財產上之損害乙案，提出債務人異議之訴，並請求損害
    賠償新台幣（下同）1元，經台灣台北地方法院90年度訴字
    第2935號民事判決、本院95年度上更(一)字第204號確定判決
    ，均認再審被告拆除系爭再審原告之房屋為違法，該判決已
    生「爭點效」。然本院95年度重上字第3號確定判決（下稱
    原確定判決）認定兩造於91年2月14日所簽訂系爭協議書，
    得處分系爭房屋，難謂再審被告有何故意或過失之不法侵權
    行為，並未究明再審被告係未聲請強制執行而自行拆屋，且
    未引用另案判決所認定事實、理由，逕行再予認定再審被告
    得依協議書拆除再審原告之房屋，有適用法規顯有錯誤之違
    法。爰依民事訴訟法第496條第1項第1款，聲明：(一)原確
    定判決廢棄。(二)再審被告應給付再審原告各1元，及91年
    12月30日起至清償日止，按週年利率5%計算之利息。
二、再審被告則以：原確定判決經調查全案相關事證後，於判決
    理由敘明再審被告係依兩造90年10月間之和解書及91年2月
    14日之協議書拆除系爭房屋，並無違法之處等語，此應屬事
    實審法院認定事實、取捨證據之職權範圍，再審原告執此提
    起再審之訴實無理由。再審原告主張之爭點效，並無法律明
    文，自非屬民事訴訟法第496條第1項第1款所定適用法規顯
    有違誤之適用範圍；且再審原告提出之他案判決與原確定判
    決並非同一事件，亦不具拘束原確定判決之效力，資為抗辯
    。答辯聲明：再審之訴駁回。
三、按民事訴訟法第496條第1項第1款所謂適用法規顯有錯誤，
    係指確定判決依其所認定之事實為基礎，判斷其適用之法規
    ，顯然不合於法律規定，或與司法院現尚有效之解釋，或本
    院現尚有效之判例顯有違反，或消極的不適用法規，顯然影
    響裁判者而言，並不包括判決理由矛盾、理由不備、取捨證
    據及認定事實錯誤之情形在內 (最高法院84年度台上字第24
    70號、92年度台上字第320號裁判意旨參照)。再審原告雖主
    張再審被告於91年12月30日依已廢止之取締辦法相關規定，
    且未聲請法院強制執行，違法拆除系爭房屋，有民事訴訟法
    第496條第1項第1款所謂適用法規顯有錯誤之違法等語，但
    為再審被告所否認，並以上開情詞置辯。經查，原確定判決
    載明：「…兩造嗣又於91年2月14日簽訂系爭協議書，於第1
    條除重申兩造同意由被上訴人（按即本件再審被告）依眷改
    條例之改建基本權益，作為對上訴人（按即本件再審原告）
    先期搬遷補償依據（即每戶743萬4,900元）之旨外。更約明
    上訴人應於本次（先期）領款手續辦妥後，應將系爭房屋騰
    空，交予被上訴人處分（同上卷宗86頁）。乃上訴人或自承
    或未爭執業已領取該先期搬遷補償款（本院卷第4宗31頁）
    ，則被上訴人於公告限期上訴人取走屋內貴重物品，自行搬
    離，逾期即以廢棄物處理（原審卷第1宗53頁至60頁）後，
    縱係依上訴人猶爭執是否已失效力之取締辦法相關規定，執
    行系爭房屋之拆除，於系爭協議書，關於被上訴人得處分該
    房屋之約定，尚屬無悖。即令因而使上訴人之系爭房屋，或
    乙○○所指其置於系爭房屋內之6幅國畫同遭毀損，仍難謂
    被上訴人有何故意或過失之不法侵權行為可言…」等內容，
    係以再審原告依兩造成立系爭協議書之約定，負有交付系爭
    房屋予再審被告處分之義務為其論據，以認定再審被告拆除
    系爭房屋之行為，並非故意或過失對再審原告為不法行為，
    自無民法第184條規定之適用，是原確定判決並無顯然不合
    於法律規定，或與現尚有效之判例、解釋顯然違反之錯誤。
    至於再審被告未循法院強制執行之途徑，拆除系爭房屋，是
    否構成不法侵害再審原告之權利乙節，未據再審原告於原訴
    訟程序為主張或陳述，並非原確定判決審理之爭點，自無原
    確定判決消極不適用法規，顯然影響判決之情形，且原確定
    判決係以再審原告與再審被告成立系爭協議書，負有交付系
    爭房屋予再審被告處分之義務等事實，以判斷再審被告有無
    侵權行為，雖未適用強制執行法第4條第1項第1、2、3款之
    規定為其判斷之基礎，然此尚不足以影響原確定判決之結果
    ，而原確定有何消極不適用法規，顯然影響裁判者，亦未據
    再審原告舉證以實其說，是以，再審原告以原確定判決認定
    事實錯誤，指摘為有適用法規顯有錯誤之情，應屬無據，無
    足採取。
四、次查再審原告主張台灣台北地方法院90年度訴字第2935號、
    本院95年度上更(一)字第204號之確定判決均認再審被告拆除
    系爭再審原告之房屋為違法，原確定判決卻未引用上開判決
    所認定事實、理由，逕行認定再審被告得依協議書拆除再審
    原告之房屋，違反爭點效，有適用法規顯有錯誤之違法等語
    ，惟查，所謂爭點效僅係部分實務及學說所採見解，並非法
    規或解釋、判例，縱有違反，亦與民事訴訟法第496條第1項
    第1款所稱之適用法規顯有錯誤有間。況本院95年度上更(一)
    字第204號確定判決係以系爭房屋因再審原告乙○○與再審
    被告成立買賣關係，而由再審被告交付予再審原告乙○○等
    使用居住，惟再審被告於訴訟進行中逕行將系爭房屋拆除，
    故再審被告拆除再審原告乙○○所有之系爭房屋，應負損害
    賠償責任為其判決理由，而本件原確定判決係以兩造間成立
    系爭協議書，再審原告負有交付系爭房屋予再審被告處分之
    義務為其論斷之基礎，兩者之重點爭點尚難謂相同，併此敘
    明。
五、綜上所述，再審原告以原確定判決有民事訴訟法第496條第1
    項第1款規定之再審理由，提起本件再審之訴，為無理由，
    應予駁回。
六、兩造其餘之攻擊防禦方法，及未經援用之證據，經本院斟酌
    後，認對本判決之結果不生影響，爰不一一論駁。
七、據上論結，本件再審之訴為無理由，依民事訴訟法第78條，
    判決如主文。
中    華    民    國    97    年    5     月    27    日
                    民事第十一庭
                        審判長法  官  鄭雅萍
                              法  官  蘇芹英
                              法  官  徐福晉
正本係照原本作成。
不得上訴。
中    華    民    國    97    年    5     月    27    日
                              書記官  黃瑞芬


司法院資訊處製作；財團法人民間司法改革基金會備份。
